【裁判字號】    97,消債更,742
【裁判日期】    980220
【裁判案由】    更生事件
【裁判全文】
臺灣臺南地方法院民事裁定           97年度消債更字第742號
聲  請  人  甲○○
上列當事人因消費者債務清理事件聲請更生，本院裁定如下：
    主    文
聲請人甲○○自中華民國九十八年二月二十日下午四時起開始更
生程序。
    理  由
一、按債務人不能清償債務或有不能清償之虞，且無擔保或無優
    先權之債務總額未逾新臺幣1,200 萬元者，於法院裁定開始
    清算程序或宣告破產前，得向法院聲請更生。法院開始更生
    程序之裁定，應載明其年、月、日、時，並即時發生效力，
    消費者債務清理條例第3 條、第42條第1 項、第45條第1 項
    定有明文。又按債務人對於金融機構因消費借貸、自用住宅
    借款、信用卡或現金卡契約而負債務，在聲請更生或清算前
    ，應提出債權人清冊，以書面向最大債權金融機構請求協商
    債務清償方案，並表明共同協商之意旨，而消費者債務清理
    條例施行前，債務人依金融主管機關協調成立之中華民國銀
    行公會會員辦理消費金融案件無擔保債務協商機制與金融機
    構成立協商者，不得聲請更生或清算，但因不可歸責於己之
    事由，致履行顯有重大困難者，不在此限，消費者債務清理
    條例第151 條第1 項、第5 項定有明文。
二、聲請意旨以：聲請人於消費者債務清理條例施行前，雖曾與
    各債權銀行成立協商，約定每月償還新臺幣（下同）15,692
    元，惟聲請人每月收入22,000元，扣除其基本生活費用後，
    已不足清償協商款。聲請人名下有坐落在臺南縣新化鎮○○
    ○段土地1筆（應有部分2分之1）及門牌號碼臺南縣新化鎮
    知義里新和庄247號房屋1棟，其有不能清償債務之情事，而
    聲請人之無擔保或無優先權之債務總額未逾1,200萬元，復
    未經法院裁定開始清算程序或宣告破產，惟因不可歸責於己
    之事由，致履行顯有重大困難，為此，依消費者債務清理條
    例提出本件更生之聲請等語。
三、經查：
  (一)聲請人於消費者債務清理條例施行前，依金融主管機關協調
    成立之中華民國銀行公會會員辦理消費金融案件無擔保債務
    協商機制，於民國95年8月間與最大債權銀行國泰世華銀行
    成立協商，當時聲請人無擔保債務總額為1,625,141元，約
    定聲請人自95年9月起，於每月10日以前應償還款項為15,69
    2元，分120期繳納，聲請人自95年9月10日起至97年3月20日
    止，依約定繳納19期後，已於97年4月10日毀諾等情，業據
    聲請人自陳在卷並提出協議書、無擔保債務還款計畫、郵政
    跨行匯款收據等件附卷可憑，堪可採信。
  (二)聲請人主張：聲請人原任國泰人壽保險業務員，因業績不符
    標準，無法繼續任職，且因聲請人之父年邁體衰，經常進出
    醫院，聲請人為照顧家人，先於95年初在居酒屋擔任服務生
    ，惟數月後該店經營不善倒閉，聲請人再度失業，其後僅賴
    先前存款及變賣黃金、親友援助、轉介保險客戶賺取微薄傭
    金，嗣經友人介紹，自97年5月1日起任職於亞翌時尚名牌精
    品館，每月薪資收入22,000元，扣除支出基本生活費用後，
    已不足清償協商款等情。經查：
  (1)聲請人主張上開事項，有其提出之在職服務證明書及薪資證
    明書在卷可憑，復參以本院依職權調取財政部臺灣省南區國
    稅局聲請人95、96年度綜合所得稅各類所得資料清單顯示，
    聲請人95年度無所得收入，96年度薪資所得亦僅18,081元，
    平均每月收入1,507元，足認聲請人主張其自97年5月1日起
    每月收入22,000元，應可採信。
  (2)聲請人雖主張其每月必要支出房貸3,177元、膳食費4,800元
    、生活雜支2,958元、交通費2,169 元、醫療費136元、稅賦
    638元、保險費3,429元，合計支出17,307元云云，然查：以
    聲請人目前需聲請債務更生之財務狀況，理應節衣縮食，撙
    節開銷，且於履行債務期間節約省用，過較不寬裕之經濟生
    活，並誠實勤勉地履行債務，以符合公平正義及誠信原則，
    是以參考內政部歷年最低生活費一覽表，每月基本生活費
    應為9,829元，始屬合理。至聲請人另主張因其母乙○○○
    於89年間椎間盤突出症手術，其父丙○○於93年間進行人工
    關節置入手術，聲請人為家中尚未出嫁之人，需經常進出醫
    院扶養照護父母，並支付醫藥費，因而積蓄用盡，終至毀諾
    等情，並提出財團法人奇美醫院診斷證明書及丙○○身心障
    礙手冊為證，惟查：聲請人父母手術之時間點均在聲請人95
    年8月協商成立之前，係在協商時已存在之事實，並非協商
    成立後始發生之情事，此乃聲請人於負擔債務時即得預見，
    非可據以認定有何不可歸責於聲請人之事由而致毀諾，況聲
    請人之父丙○○於96年間有利息收入54,1 01元，其郵局存
    簿儲金存款截至97年7月21日止，尚有152,0 09元；其母乙
    ○○○自88年起即任職於木通實業股份有限公司，96年間亦
    有薪資所得258,000元，此有財政部臺灣省南區國稅局聲請
    人父母96年度綜合所得稅各類所得資料清單在卷可憑，是依
    聲請人父母之資力，難認有何不能維持生活而需聲請人支付
    扶養費之必要，聲請人此部分主張，亦無足採。
  (3)然以聲請人平均每月收入23,507元，扣除每月必要支出費用
    9,829元後，餘款12,171元【計算式：22,000元－9,829元＝
    12,171元】，並不足以支付每月協商金額15,692元，堪認已
    達不能清償債務之程度，顯不能期待其能依協商條件為履行
    ，足認聲請人協商金額實屬過高，此係因不可歸責於己之事
    由，致履行上開協議顯有重大困難。又聲請人無擔保或無優
    先權之債務總額未逾1,200萬元，且前未曾經法院宣告清算
    程序或宣告破產，亦未曾依消費者債務清理條例或破產法之
    規定而受刑之宣告等情，亦有本院民事紀錄科查詢表、臺灣
    高等法院被告前案紀錄表在卷可憑。
四、綜上所述，聲請人僅係一般消費者，並未從事營業，其已達
    不能清償債務或有不能清償之虞之程度，其中無擔保或無優
    先權之債務在1,200 萬元以下，之前雖與各債權銀行達成協
    議，但因不可歸責於己之事由，致履行上開協議顯有重大困
    難，且未經法院裁定開始清算程序或宣告破產，又無消費者
    債務清理條例第6 條第3 項、第8 條或第46條各款所定駁回
    更生聲請之事由存在，聲請人聲請更生，洵屬有據，爰裁定
    如主文。
中    華    民    國    98    年    2     月    20    日
              民事第二庭    法  官  張桂美
以上正本證明與原本無異。
本件不得抗告。
本裁定已於98年2月20日下午4時公告。
中    華    民    國    98    年    2     月    20    日
                            書記官  謝安青


司法院資訊處製作；財團法人民間司法改革基金會備份。
